【裁判字號】    98,上訴,878
【裁判日期】    981029
【裁判案由】    違反槍砲彈藥刀械管制條例
【裁判全文】
臺灣高等法院臺南分院刑事判決         98年度上訴字第878號
上  訴  人
即  被  告  甲○○
選任辯護人  李宗貴律師
            羅豐胤律師
            賴鴻鳴律師
上列上訴人因違反槍砲彈藥刀械管制條例案件，不服臺灣臺南地
方法院97年度訴字第549號中華民國98年6月30日第一審判決（起
訴案號：臺灣臺南地方法院檢察署96年度偵字第17799號、97年
度偵字第2666、4049號），提起上訴，本院判決如下：
    主  文
上訴駁回。
    事  實
一、甲○○係現任臺南縣六甲鄉鄉長，其於民國（下同）96年6
    月間某日，自不詳管道，取得具殺傷力之美國貝瑞塔（BERE
    TTA）9釐米制式半自動手槍1把（含彈匣1只，槍枝管制編號
    0000000000號）及具殺傷力之制式9釐米子彈15顆，即自該
    時起無故持有之。惟其因擔任鄉長，平時攜帶、保管、使用
    槍枝有所不便，遂於96年6、7月間，在臺南縣六甲鄉○○路
    某處，將上開槍、彈一併交付給丙○○保管，由丙○○代為
    寄藏（丙○○寄藏手槍部分業經原審判決確定），丙○○亦
    允諾而收受之，丙○○即將上開槍、彈藏放在台南縣六甲鄉
    公墓、其所駕駛之自小貨車等處。其後甲○○、丙○○等人
    ，於96年10月中旬某日晚間9時許，在臺南縣柳營鄉○○○○
    段4512地號土地上之假日花園KTV內飲酒時，丙○○因一時
    興起，即在該KTV內大廳處，持上開槍枝裝填子彈1顆後，向
    窗戶射擊，甲○○得知後，即要求丙○○先行離去。嗣丙○○於96年11月27日在新天地小吃部內公開出示上開槍枝後，
    即遵甲○○所囑將上開槍彈藏放在居處即珊珊幼稚園舊址臺
    南縣六甲鄉○○路845巷1號1樓之1之樓上即甲○○女友乙○○租屋處（臺南縣六甲鄉○○路845巷1號3樓之1），並告知
    甲○○。嗣經法務部調查局臺南縣調查站提供線報，由台灣
    台南地方法院檢察署檢察官派員於96年10月26日前往假日花
    園KTV進行蒐證，查獲彈殼1顆及碎玻璃1袋，確認線報屬實
    之後，即於96年12月3日指揮台灣台南地方法院檢察署檢察
    事務官及法務部調查局臺南縣調查站、臺南縣警察局麻豆分
    局、臺南市警察局第五分局所屬司法警察搜索丙○○及乙○○前揭租屋處，當場於乙○○租屋處梳妝臺下棉被套內查獲
    具殺傷力之貝瑞塔制式手槍1把（含彈匣1個，槍枝管制編號
    0000000000號）及具殺傷力之子彈14顆（經鑑驗試射5發，
    剩餘9顆）。
二、案經台灣台南地方法院檢察署檢察官自動檢舉簽分及法務部
    調查局臺南縣調查站移送、臺南市警察局第五分局報請台灣
    台南地方法院檢察署檢察官偵查起訴。
    理  由
壹、證據能力部分：
一、被告甲○○主張證人薛文忠、薛鄭如媚、顏林玉珍、乙○○
    之證述，與甲○○是否持有槍彈一事無關連性，且起訴書所
    引用之0000000000號電話之4段監聽內容，無法特定其監聽
    對象，其中96年11月27日18時36分之監聽內容與甲○○是否
    持有槍彈一事無關連性，其餘3段監聽內容乃被告以外之人
    於審判外之陳述，而認上開陳述及監聽內容均無證據能力（
    見原審卷67、158頁；本院卷第80頁）。惟查：
  (一)證人薛文忠、薛鄭如媚、顏林玉珍、乙○○之證述，涉及被
    告是否曾規勸丙○○使用槍彈之過程及槍彈放置地點由何人
    管領之事實，攸關被告甲○○是否持有該槍彈之犯罪事實，
    自非無關連性。
  (二)上開0000000000號電話之監聽內容，係經核發通訊監察書准
    予監聽所獲，依執行監聽之警員所製作之職務報告，盧香足
    使用之0000000000號電話原本即為該通訊監察書所指之監察
    對象，自無所謂未特定監察對象之情形可言。又96年11月27
    日18時36分之監聽內容，有論及本件搜索出槍枝之處所有何
    人進出之內容，與被告甲○○被訴之犯罪事實，亦非無關連
    性。再被告以外之人於審判外所為之陳述，係指被告以外之
    人就其曾經參與或見聞之事實，事後追憶並於審判外為陳述
    者而言，若係被告以外之人本身進行之通話內容，並非屬於
    其事後就曾經與聞之事實所為之追憶，本非所謂審判外之陳
    述。
  (三)故證人薛文忠、薛鄭如媚、顏林玉珍、乙○○之證述，以及
    前開監聽內容，均有證據能力。
二、被告甲○○另主張證人盧香足之證述，係個人意見推測之詞
    ，非以實際經驗為基礎，而認無證據能力（見原審卷67頁；
    本院卷第80頁）。經查，證人盧香足於97年1月23日警詢中
    關於「是否知悉丙○○所持槍枝來源？」之回答內容，係為
    盧香足之推測、猜測，應為其個人意見推測而難認以實際經
    驗為基礎之詞，依刑事訴訟法第160條規定，該段陳述應無
    證據能力外，其餘盧香足於警詢、偵訊中之陳述，並無該條
    規定之情形，應有證據能力。
三、另被告甲○○於原審雖辯稱檢警至臺南縣六甲鄉○○路845
    巷1號3樓之1搜索，係以被告丙○○同意搜索為由，惟若認
    該3樓之1房間係乙○○所租用，則被告丙○○並無同意搜索
    之權限，該搜索係不合法等語。惟查，檢警所持臺灣臺南地
    方法院核發之搜索票，記載搜索地點為臺南縣六甲鄉○○路
    845巷1號（見96年度聲搜字第84號卷第3頁），而該處係1棟
    3層樓建物，只有一個門牌號碼，業據證人即當日參與搜索
    之台灣台南地方法院檢察署檢察事務官陳能群、台南市第五
    分局警員王瀚頡於原審審理時證述屬實（見原審卷第491、
    498頁），則3樓之1自應包括在搜索票所記載之搜索地點範
    圍內；況被告丙○○自承其有使用3樓1房間洗澡、看電視，
    其知道鑰匙放置地點，當天係其持鑰匙開門帶同檢警進入搜
    索等語（見原審卷第220-222頁），且房間陽台晾有被告丙○○之內褲（見96年度偵字第17799號卷第2宗第111頁下方
    照片），顯見被告丙○○對上開3樓之1房間亦有使用管領權
    ，其自有同意搜索之權限，本件搜索自屬合法，從而依該次
    搜索而取得之證據亦應認為具有證據能力。
貳、實體認定部分
一、訊據被告甲○○矢口否認持有上開槍彈，辯稱：搜出槍彈之
    場所與其無關，其並無將上開槍彈交付丙○○保管，其與被
    告丙○○僅係朋友，並非大哥小弟之關係，且其曾在公開場
    所責罵過丙○○而與丙○○有嫌隙，丙○○係為挾怨報復，
    或為求減輕其刑，始供稱槍枝來源，其證詞亦前後不一而有
    瑕疵云云。然查：
  (一)檢警於96年12月3日在臺南縣六甲鄉○○路845巷1號3樓之1
    搜索並扣押上開槍彈，經送內政部警政署鑑定結果，認送鑑
    手槍1支（槍枝管制編號0000000000號）係口徑9mm制式半自
    動手槍，為美國BERETTA廠92FS型，槍號為BER414322Z，槍
    管內具6條右旋來復線，擊發功能正常，可供擊發同口徑制
    式子彈使用，認具殺傷力；送鑑子彈14顆，認均係口徑9mm
    制式子彈，採樣5顆試射，可擊發，認均具殺傷力（餘9顆）
    ，有內政部警政署97年1月22日刑鑑字第0960185357號鑑定
    報告1份附卷可稽（見96年度偵字第17799號卷第2宗第48-
    50頁），是該等槍彈自具有殺傷力無訛。
  (二)而證人即同案被告丙○○於97年1月17日偵查中具結後證稱
    ：『系爭槍彈係被告甲○○交給伊，甲○○係於96年6、7月
    間在台南縣六甲鄉○○路某不知地址之檳榔攤外路上將槍彈
    交給伊，用皇家禮砲水藍色絨布袋包裝，甲○○對伊說「這
    支槍暫時放在你那裡」，就是扣案之槍支，伊取得槍彈後，
    不定期藏放在墓地中、小貨車上，工作時放在隨手可得之處
    ，96年11月27日在新天地亮槍後，當天在珊珊幼稚園舊址1
    樓過夜，就將槍放在乙○○承租的3樓1，因為比較隱密，而
    且可以隨時上油，乙○○不知情，但伊於隔天有告知甲○○
    ，甲○○有交代放他處，因該處（指3樓之1）只有伊及甲○○、乙○○可以出入，96年10月在假日開槍，不是甲○○授
    意，純粹是因喝酒過度，甲○○當天也沒有與伊一同唱歌，
    當天沒有告知甲○○開槍之事，事後甲○○得知，在幼兒園
    遇到伊，叫伊要注意一點，不要喝酒喝成那樣，在新天地拿
    槍出來，甲○○知道，因新天地有人打電話告訴甲○○，甲○○交代伊酒不要喝成那樣』等語（見96年度偵字第17799
    號卷第2宗第24-26頁）。復於98年4月22日原審審理中具結
    後證稱：「上開槍彈是甲○○於96年6、7月間在六甲鄉○○
    路交給伊，放在裝酒的袋子裡，要伊保管好，之前說槍是已
    過世之李車源交給伊，是想說罪會比較輕」等語（見原審卷
    第223-228頁）。證人丙○○迭於偵查及原審審理中，明確
    證述系爭槍彈是被告甲○○交給伊保管，且被告丙○○與甲○○並無深仇大恨，其並無設詞誣陷被告甲○○之動機，所
    述應可信為真實。至證人丙○○就被告甲○○交付槍彈之地
    點雖有不同之證詞（中山路或中正路），然此兩條路有交岔
    ，此業經證人丙○○證述在卷（本院卷第141頁），是被告
    甲○○交付槍彈之地點若係在中山路或中正路之交叉路口附
    近，則證人丙○○有關交付槍彈之地點自無證述不符之處。
    況法院審理時，本應著重於證人對於待證事實主要內容之先
    後陳述有無重大歧異，藉此以判斷其證詞之證明力高低，不
    得僅因證人於檢察官偵訊中所證述之內容，與其於審理中交
    互詰問時所證述之細節未完全一致，即全盤否認證人證詞之
    真實性，而丙○○就上開槍彈係被告甲○○所交付之重要事
    實前述證述既無不一致，自難僅因交付地點之出入，即遽認
    證人丙○○之證詞不可採。
  (三)又被告丙○○雖初始於96年12月3日警詢及偵查中均證稱：
    系爭槍、彈係其已死亡之換帖兄弟李車源交給伊防身之用（
    見96年度偵字第17799號卷第1宗第37、47頁），且於原審98
    年6月6日最後審理時陳稱系爭槍彈實係李車源交付，伊之前
    證稱係被告甲○○交付係因其曾於距案發1、2年前因故公開
    責備伊，故伊心懷怨恨，為報復被告甲○○才誣陷說上開槍
    彈係甲○○交付云云。惟查，被告丙○○於97年1月17日偵
    查中及於98年4月22日原審審理時證稱被告甲○○交付槍彈
    之情節，二者互核相符，若謂被告丙○○於97年1月17日係
    為求交保而誣陷被告甲○○，則其於原審審理時既已具保在
    外，何以仍具體明白指出被告甲○○交付本件槍彈之情？又
    證人丙○○嗣後陳稱因案發1、2年前曾遭被告甲○○公開責
    備，因而心懷怨恨始誣陷被告甲○○云云，然被告丙○○亦
    自承於被告甲○○公開責備伊之後，2人仍有來往，且於96
    年12月3日搜索當日仍住於臺南縣六甲鄉○○路845巷1號3樓
    之1被告女友住處，顯見2人間非但未結下深仇大怨，且仍保
    有深厚情誼，若謂被告丙○○因此即誣陷甲○○涉犯本件持
    有手槍之重罪，顯不符常情。況丙○○若真有誣陷被告甲○○之故意，而將槍彈藏放在被告甲○○得管領之處所（詳如
    後述），則丙○○於為警查獲時，應即會供出其槍彈來源為
    被告甲○○，然丙○○卻供稱係已死亡之李車源所交付，而
    遲至97年1月17日始供稱係被告甲○○所交付，顯與有誣陷
    之故意不合。本院審酌上情，認應以被告丙○○於97年1月
    17日偵查中具結及於98年4月22日原審審理時具結後經交互
    詰問之證述內容為可採。
  (四)又證人薛文忠於96年10月26日偵查中具結後證述：「96年10
    月中旬某日晚間9時許，丙○○在假日KTV中開槍後，到最後
    甲○○得知後，有出來跟丙○○講話，要丙○○回去」等語
    （見96年度他字第3612號卷第25頁），雖證人薛文忠於原審
    審理時證稱其因時日已久，已記不清當天被告甲○○當天是
    否有與丙○○說話，惟亦不否認其於警詢及偵訊當時記憶較
    清晰，當時陳述較正確等語（見原審卷第334頁）。而證人
    薛文忠與被告甲○○並無仇隙，其並無偏頗或誣陷被告甲○○之動機，則證人薛文忠於偵訊時證述丙○○在假日KTV持
    上開槍彈射擊當天，被告甲○○有出來跟丙○○講話，並要
    求被告丙○○回去之情，應堪採信。又被告甲○○於原審審
    理時自承：被告丙○○於96年11月27日在新天地小吃部亮槍
    後，有人打電話告訴伊，伊叫該人轉告丙○○趕快回去等語
    （見原審卷第522頁），核與證人丙○○於偵查中證稱其於
    96年10月在假日KTV開槍，事後甲○○得知，在珊珊幼稚園
    遇到伊，叫伊要注意一點，不要喝酒喝成那樣，且伊在新天
    地拿槍出來，被告甲○○知道，因新天地有人打電話告訴被
    告甲○○，被告甲○○交代伊酒不要喝成那樣等語（見96年
    度偵字第17799號卷第2宗第24-26頁）相符，應堪信為真實
    。綜合上情，丙○○於96年10月及96年11月27日兩次使用上
    開槍枝後，均有人告知被告甲○○，而被告甲○○要丙○○
    快回家，被告丙○○亦會聽從，足見被告丙○○與甲○○之
    關係匪淺，被告甲○○對丙○○之影響力極大，且以被告丙○○聽從被告甲○○指示之程度，2人係應屬大哥與小弟之
    關係，此節亦為丙○○於警詢中供稱在卷（警卷第5頁），
    則丙○○證述甲○○將槍交付伊保管，亦與情理相符。
  (五)再查，扣得系爭槍彈之地點為臺南縣六甲鄉○○路845巷1號
    3樓之1，該房間為乙○○所承租，業據證人即房東顏林玉珍
    於偵查及原審審理（見96年度偵字第17799號卷第1宗第78頁
    、原審卷第362頁）以及丙○○於警詢、偵查中證述明確（
    見96年度偵字第17799號卷第1宗第36、48頁）。雖證人乙○○證稱，上開房間原係其承租，但於96年7月間轉租予丙○○，此後其即未再進出該房間云云。惟查，上開房間於96年
    12月3日檢警進入搜索時，尚有乙○○之貼身衣物散置在房
    間椅子上，有搜索當日之蒐證照片附卷可按（見96年度偵字
    第17799號卷第1宗第181-182頁），證人乙○○亦不否認上
    開衣物為其所有（見原審卷第265頁），顯見乙○○應仍有
    出入該房間，雖證人乙○○辯稱因家裡還有很多東西所以沒
    有帶走云云，惟衡諸常情，乙○○若已不再使用上開房間，
    顯無將貼身衣物放置在與自己並不親近之人可能會進出之場
    所之必要，而被告丙○○亦無保留上開乙○○之貼身衣物不
    處理長達半年之可能。況證人即3樓之1房屋之房東顏林玉珍
    、被告丙○○之女友盧香足於原審審理時均證稱：並不知道
    乙○○將3樓之1房間轉租給丙○○，3樓之1房租每月4000元
    仍是由乙○○交付顏林玉珍等語（見原審卷第272、367頁）
    ，且丙○○及證人乙○○均表示該房間鑰匙是放在門外電表
    上，丙○○、乙○○均可用以出入，則衡諸常情，若乙○○
    已將房間轉租予被告丙○○，乙○○何以須再進出該房間？
    被告丙○○何以不自行保管鑰匙？綜合上情，證人乙○○所
    稱其將3樓之1房間轉租予被告丙○○，並不合情理，足認丙○○於警詢時供述該房間應係乙○○承租，且乙○○尚在使
    用中，僅係允供被告丙○○用以休息（警卷第4頁），應屬
    真實。
  (六)又丙○○及證人盧香足均於原審審理時證述：外界均傳述乙○○與甲○○係男女朋友關係，其與甲○○、乙○○3人會
    一同在乙○○上開租屋處泡茶等語（見原審卷第277、235頁
    ）。又證人顏林玉珍於偵查中證述，被告甲○○有時會到1
    樓找丙○○，有時會到樓上3樓去等語，業據原審勘驗96年
    12月3日偵訊光碟並製有勘驗筆錄在卷可按（見原審卷第430
    頁），且檢警在乙○○上開3樓之1租屋處扣得被告甲○○之
    奇美醫院藥包、刮鬍刀、命書等物，足見被告甲○○與乙○○之關係密切，時有來往。綜合上情，丙○○藏放扣案槍彈
    之3樓之1房間，係與被告甲○○關係密切之乙○○承租使用
    ，而允供丙○○可在該房間洗澡之處所，且丙○○並將藏放
    槍彈於上開房間內如此隱密且屬違法而不可讓外人得知，以
    免犯罪曝光之事，向被告甲○○陳述報告，使被告甲○○得
    以知悉掌握扣案槍彈之行蹤，更加顯示係被告甲○○將其持
    有之扣案槍彈交付丙○○寄藏保管，丙○○始會將藏放槍彈
    位置之秘密向被告甲○○報知，而有使被告甲○○得以掌握
    槍彈行蹤之必要。
  (七)綜上所述，丙○○與被告甲○○既係「大哥與小弟」之關係
    ，丙○○應無誣陷被告甲○○之可能，且扣案之槍彈又係在
    被告放置刮鬍刀、命書等私人物品，且與其關係密切之女友
    所住處所查獲，足認丙○○證稱系爭槍彈係被告甲○○交付
    伊保管堪以採信，被告甲○○之辯解均屬卸責之詞，不足採
    信，被告甲○○之犯罪事證已臻明確，應依法論科。
二、核被告甲○○所為，係犯槍砲彈藥刀械管制條例第7條第4項
    持有制式手槍及同條例第12條第4項持有子彈罪；被告係一
    行為觸犯上開2罪名，為想像競合，應依刑法第55條之規定
    ，從一重依持有制式手槍罪處斷。
三、原審以被告罪證明確，因予適用槍砲彈藥刀械管制條例第7
    條第4項、第12條第4項，刑法第11條前段、第55條、第42條
    第2項、第38條第1項第1款之規定，並審酌被告甲○○身為
    鄉長，不知奉公守法，為鄉民表率，卻恣意持有槍彈，造成
    槍彈在社會氾濫及危害安全之疑慮，且犯罪後始終矢口否認
    犯行，犯後態度欠佳等一切情狀，量處有期徒刑7年，併科
    罰金新台幣15萬元，並諭知罰金易服勞役之折算標準；且扣
    案如犯罪事實欄所示手槍1支（含彈匣1只，槍枝管制編號
    0000000000號）、子彈9顆，均係違禁物，併依法宣告沒收
    （至已遭丙○○在假日花園KTV發射而剩餘彈殼之子彈1顆，
    以及供試射而僅剩彈殼之子彈5顆，因均已不具殺傷力而喪
    失違禁物之性質，故不併與宣告沒收）。本院經核原判決上
    開認事用法，俱無不當，量刑亦堪認妥適。被告上訴意旨否
    認犯罪，指摘原判決認定事實錯誤，依前所述，為無理由，
    應予駁回。
據上論結，應依刑事訴訟法第368條，判決如主文。
本案經檢察官邱克斌到庭執行職務。
中    華    民    國    98    年    10    月    29    日
                  刑事第二庭  審判長法  官  葉居正
                                    法  官  陳欽賢
                                    法  官  洪碧雀
以上正本證明與原本無異。
如不服本判決應於收受送達後10日內向本院提出上訴書狀，其未
敘述上訴理由者，並得於提起上訴後10日內向本院補提理由書（
均須按他造當事人之人數附繕本）「切勿逕送上級法院」。
                                    書記官  魏芝雯
中    華    民    國    98    年    10    月    29    日
附錄本案論罪科刑法條：
槍砲彈藥刀械管制條例第7條
未經許可，製造、販賣或運輸火砲、肩射武器、機關槍、衝鋒槍
、卡柄槍、自動步槍、普通步槍、馬槍、手槍或各類砲彈、炸彈
、爆裂物者，處死刑、無期徒刑或7年以上有期徒刑；處徒刑者
，併科新台幣3千萬元以下罰金。
未經許可，轉讓、出租或出借前項所列槍砲、彈藥者，處無期徒
刑或5年以上有期徒刑，併科新台幣1千萬元以下罰金。意圖供自
己或他人犯罪之用，而犯前二項之罪者，處死刑或無期徒刑；處
徒刑者，併科新台幣5千萬元以下罰金。
未經許可，持有、寄藏或意圖販賣而陳列第1項所列槍砲、彈藥
者，處5年以上有期徒刑，併科新台幣1千萬元以下罰金。
第1項至第3項之未遂犯罰之。
槍砲彈藥刀械管制條例第12條
未經許可，製造、販賣或運輸子彈者，處1年以上7年以下有期徒
刑，併科新台幣500萬元以下罰金。
未經許可，轉讓、出租或出借子彈者，處6月以上5年以下有期徒
刑，併科新台幣300萬元以下罰金。
意圖供自己或他人犯罪之用，而犯前二項之罪者，處3年以上10
年以下有期徒刑，併科新台幣700萬元以下罰金。
未經許可，持有、寄藏或意圖販賣而陳列子彈者，處5年以下有
期徒刑，併科新台幣300萬元以下罰金。
第1項至第3項之未遂犯罰之。


司法院資訊處製作；財團法人民間司法改革基金會備份。
